臺灣基隆地方法院刑事判決　　　　　　　 95年度訴字第796號
公　訴　人　臺灣基隆地方法院檢察署檢察官
被　　　告　丙○○
　　　　　　　　　　（現另案於臺灣基隆監獄執行中）
指定辯護人　本院公設辯護人甲○○
上列被告因準強盜等案件，經檢察官提起公訴（95年度偵字第39
23、4280號），本院判決如下：
    主  文
丙○○竊盜未遂，累犯，處有期徒刑肆月。又竊盜，因脫免逮捕
，而當場施以強暴，累犯，處有期徒刑伍年肆月，扣案之黏貼板
（含拾元硬幣陸枚）沒收之。應執行有期徒刑伍年陸月，扣案之
黏貼板（含拾元硬幣陸枚）沒收之。
    事  實
一、丙○○前曾因竊盜案件，經本院第二審合議庭於民國93年5
    月21日以93年度簡上字第28號判決判處有期徒刑2月確定，
    甫於93年11月11日縮刑期滿執行完畢。又因詐欺案件，經本
    院於94年10月31日以94年度基簡字第457號判決判處有期徒
    刑3 月確定，於95年6月28日縮刑期滿執行完畢。復因竊盜
    案件，經本院於95年6月30日以95年度易字第81號判決判處
    有期徒刑4月確定（現執行中）。詎丙○○仍不知悔改，竟
    意圖為自己不法所有，於(一)95年8月29日17時許，在臺北縣
    貢寮鄉○○村○○街20之1號「保安廟」，徒手竊取捐獻箱
    中之香油錢。丙○○著手竊取過程中，因翻動不銹鋼白鐵製
    捐獻箱之聲音過大，致正在廟外7公尺處之廣場更換自小客
    車輪胎並與丁○○聊天中之己○○發覺有異，囑丁○○入廟
    查看，丁○○入廟後見丙○○之手正在捐獻箱口孔處隨即高
    呼小偷，丙○○見狀即逃出廟外，丁○○遂在後追捕並報警
    處理。(二)同年9月18日16時10分許，在臺北縣貢寮鄉○○街
    55號「龍興宮」，以塑膠帶、蟑螂屋黏板及10元硬幣6枚等
    材料自製非屬兇器之黏貼板以垂吊入捐獻箱內方式下手行竊
    香油錢，得手新臺幣（下同）1千4百元後正欲離去之際，適
    為乙○○發覺並出手抓住丙○○之衣服阻止其離去。詎丙○○為脫免逮捕，除出手將乙○○推倒在地施以強暴外，於其
    欲騎乘機車離去時因乙○○為阻止其脫逃而將其連人帶車推
    倒，並取走其機車鑰匙，丙○○為搶回其機車鑰匙以便脫逃
    而與乙○○發生扭打，嗣附近民眾趕至聯手將丙○○逮捕，
    並查獲丙○○所竊取之香油錢1千4百元及其所有自製黏取紙
    鈔之工具1副。
二、案經臺北縣政府警察局瑞芳分局報告臺灣基隆地方法院檢察
    官偵查起訴。
    理  由
壹、證據能力
一、證人乙○○、丁○○、己○○於本院審理時及檢察官偵查中
    之所證，均係經告以偽證罪之處罰規定後，始具結陳述，是
　  其任意性均已足供擔保，兼以核無違法取供而不具信用性之
    情事，本院復已踐行適法之證人交互詰問程序，是渠等於本
    院審理時及檢察官偵查中之所證，自均具有證據能力，而得
    為本案之證據。
二、偵查卷附臺北縣政府警察局瑞芳分局扣押物品目錄表、贓物
    認領保管單、犯罪現場及作案工具照片及本院卷內之臺北縣
    政府警察局瑞芳分局95年12月2日北縣警瑞刑字第095002170
    4 號函附之相關現場照片與現場圖，經審酌其作成或取得之
    情形，均與法律規定無違，兼以本院亦已踐行適法之證據調
    查程序，予被告、公設辯護人、檢察官閱覽暨表示意見之機
    會，是上揭證據資料，自亦有證據能力，得為本案之證據。
貳、事實認定
    訊之被告丙○○固不否認曾於95年8月29日17 時許，在臺北
    縣貢寮鄉○○村○○街20之1號「保安廟」之事實及於95年9
    月18日16時10分，在臺北縣頁寮鄉○○街55號「龍興宮」，
    因竊取龍興宮捐獻箱內之香油錢得手後欲離去時，為證人乙○○發現攔阻，而與證人乙○○發生拉扯等事實；惟矢口否
    認有何竊盜未遂及準強盜之犯行，並辯稱：95年8月29日17
    時許係因伊去澳底找朋友「阿明」後於回家的路上發覺所騎
    乘之機車怪怪的始會於路過和美街時進去「保安廟」拜拜，
    當時可能係因伊投了6、7個10元硬幣入捐獻箱內聲音太大，
    以致證人己○○、丁○○誤以為係伊要偷香油錢及伊並未對
    證人乙○○施以強暴行為云云（詳本院95年11月17日準備程
    序筆錄）。經查：
一、被告於95年8月29日17時進入臺北縣貢寮鄉○○街20之1號「
    保安廟」後，於捐獻箱口孔處著手行竊香油錢之事實，業據
    證人即在距離「保安廟」7 公尺處廣場更換自小客車輪胎之
    己○○於本院審理時結證：「有2 個陌生人騎機車到保安廟
    ，有1個人在廟外與廟公聊天，另1個人在旁邊走來走去，我
    就稍微注意一下，就慢慢換我的輪胎，我朋友丁○○來找我
    ，之後走來走去那個人（當庭指認就是庭上被告）就不見了
    ，之後我就跟丁○○聊天，沒多久就聽到白鐵碰撞的聲音，
    好像是在破壞白鐵的聲音，不是投幣的聲音，我就叫丁○○
    去查看，我就繼續換我的輪胎，丁○○就大喊一聲你在幹嘛
    ，之後我聽到丁○○喊小偷，我就爬起來，跟廟公聊天的那
    個人就騎機車走了，之後被告就從廟裡跑出來，我手上有拿
    千斤頂，有追過去，我看被告兩手有握著白色透明的塑膠帶
    ，就從我旁邊要經過，我本來想用千斤頂打他，我只到廟前
    面有阻擋到被告，但沒有抓到他，後來丁○○就跑去追，我
    沒有跟著追，我就繼續換我的輪胎，之後我就去派出所作筆
    錄」、「（問：你聽到白鐵碰撞的聲音持續多久？）約十幾
    秒。」等情，核與證人丁○○於本院審理時結證：「看到2
    個外地人，在廟外面鬼鬼祟祟，之後廟公走出廟外，有1 個
    人（當庭指認是庭上被告）走進廟裡面，約1 分鐘左右我有
    聽到金屬的碰撞聲，我就走過去在廟門口查看，看到被告在
    面對廟門口左側邊香油錢箱旁，被告的手拿著塑膠帶的東西
    在捐獻箱口孔處好像要伸進去，我就大喊小偷，另1 名在外
    面的男子就立即發動機車就騎走了，被告也從廟裡衝出來，
    被告沒有坐上機車，被告用跑的，我就在後面追，大約跑了
    2 百公尺左右，被告自己停下來，就被我們村裡的人抓起來
    ，因為我在後面追的時候有大喊小偷，村裡的人有出來幫忙
    。」、「（問：你聽到金屬碰撞的聲音持續多久？）約十幾
    秒。」等情大致相符一致（詳本院96年2月15日審判筆錄第1
    0-14頁），再參酌被告既稱其係騎乘機車沿濱海至澳底找朋
    友阿明（詳本院95年11月17日準備程序筆錄第4 頁），則在
    往基隆方向之濱海公路上即有一間土地公廟，另在往貢寮、
    澳底方向之濱海公路與和美街口處亦有一間土地公廟，有臺
    北縣警察局瑞芳分局95年12月2日北縣警瑞刑字第095002170
    4 號函所附之相關現場照片及現場圖在卷可稽，又被告既稱
    其係於回家路上發覺所騎乘之機車怪怪的而欲至廟裏拜拜，
    復自稱僅曾於95年8月29日前約半個月左右找過阿明1次，那
    次沒有至「保安廟」拜拜（詳本院95年11月17日準備程序筆
    錄第4頁），足見被告顯非和美街「保安廟」之信眾之一，
    則依一般人之生活經驗，被告在其回家路上所行經之濱海公
    路上既已有土地公廟可供被告參拜祈求平安，而被告又係騎
    乘機車，順道於濱海公路上停車並入廟參拜祈求平安應最為
    便利，且土地公廟所供奉之土地公亦符合被告行車平安之所
    求，然被告竟捨近求遠，騎機車至其未曾來過且與其返家方
    向相反而需迴轉之和美街內之「保安廟」祈求平安，核其所
    為，實與通常一般之人遇事祈求神恩之常情有悖。再者，被
    告若僅投入6、7個10元硬幣於捐獻箱內，則以捐獻箱口孔之
    大小，除非被告是1個硬幣1個硬幣慢慢投入，否則投幣時間
    僅需1、2秒，所花時間不至於長達十幾秒，甚至長達於距離
    7 公尺處之證人丁○○前來查看時還看見被告之手尚在捐獻
    箱口孔處，且以捐獻箱之高度，如被告是1次投入6、7個10
    元硬幣而產生金屬碰撞聲響，碰撞聲音亦不至於大到連在距
    離7 公尺處聊天、更換輪胎之證人己○○、丁○○均認為太
    大聲而覺有異，兼以被告並非和美街「保安廟」附近之居民
    與證人己○○、丁○○又無宿怨或嫌隙，而「保安廟」又係
    開放供人自由參拜之場所，進出寺廟之人所在多有，證人己○○、丁○○實無設詞誣陷被告而甘冒偽證刑責之理，又被
    告果真是捐獻香油錢，而無證人己○○、丁○○所指之盜竊
    情事，則其於證人丁○○前來查看時，當可據實以告，何以
    要逃跑讓人在後高喊小偷追捕，勾稽各節以觀，實已堪認被
    告辯稱入廟捐獻香油錢之說，顯係臨訟捏造之詞，洵無可採
    ；反諸足徵被告進入「保安廟」徒手置於捐獻箱口孔處之目
    的，應係為竊取捐獻箱內香油錢無疑。
二、被告坦承於95年9月18日16時10 分許，在臺北縣貢寮鄉○○
    街55號「龍興宮」，以塑膠帶、蟑螂屋黏板及6枚10 元硬幣
    等材料自製非屬兇器之黏貼板以垂吊入捐獻箱內方式下手行
    竊香油錢，得手1千4百元之事實，有扣案之臺北縣政府警察
　　局瑞芳分局扣押物品目錄表、贓物認領保管單、犯罪現場及
  　作案工具照片在卷可稽，足認被告此部分任意性自白與事實
    相符，應堪採信。又被告於得手1千4百元後正欲離去之際，
    因遭人查覺，乃為脫免逮捕而當場施以強暴行為之事實，復
    據證人乙○○於本院審理時結證：「（問：從你抓他到警察
    逮捕期間，你身體有無受傷？）右手的手臂有被抓傷」、「
    當時被告衝出去我撲過去抓他，我用右手先抓到他的衣服，
    再用左手拉住他的手（那一隻手忘記了），當時被告手上有
    拿錢，他被我抓住時他就把手上的錢丟在地上，我對他說你
    來廟裡偷拿錢，他一直否認叫我放他走，我就說那你等警察
    來，被告一直要走，被告用1隻手把我推開，我還是拉著他
    不放，他就把我推倒在地上，他掙脫後跑去要騎機車，然後
    我就爬起來衝過去，我就把他連人帶車推倒，他就倒在地上
    ，我就把他的機車鑰匙拿起來，他就過來要搶鑰匙，我不給
    他2人就發生扭打，我不給他他硬搶，他就揮拳過來，我用
    手有擋住沒有打到我，他一直用手打我，約3、4下一直要搶
    鑰匙，我都有把他擋開都沒有打要我，只有打到我的手，身
    體沒有被打到，剛好有人經過，我就請他過來幫忙，被告看
    到我們這邊的人來，他才停下來沒有再搶鑰匙跟打我，當時
    我是先報案才過去抓他，後來警察來了，就把他抓到派出所
    。」、「（問：你最先抓住他，你是如何被推倒的？）因為
    我當時抓住他的衣服跟手，他說他沒有偷錢，他叫我放手，
    我不放，他一直要走去機車那裡，我抓住他1 隻手，他是用
    另外1 隻手把我推倒」、「（問：你說你右手有被抓傷是如
    何造成的？）是在被告要搶回他的機車鑰匙時，他一直要打
    我，我架開他時，他抓我的衣領，兩人發生扭打時造成的。
    」、「他是把我整個人推倒在地上，沒有對我攻擊」、「（
    問：你的項鍊有無被扯斷？）我戴在脖子上的項鍊有被扯斷
    。」、「（問：如何被扯斷？）是在兩個人扭打時，他抓住
    我的衣服，叫我放開我不放開，拉扯間，把我項鍊扯斷的。
    」等情綦詳（詳本院96年2月15日審判筆錄第4-8頁），被告
    辯護人雖辯稱被告本案之所為，尚未至「積極施以強暴」之
    程度云云；然按刑法第329 條所指「強暴」，祇須行為係對
    人之身體所為之不法腕力施用，即足當之，至該不法腕力之
    施用，究否已至不能抗拒之程度，則非所問。茲被告竊取「
    龍興宮」捐獻箱內之香油錢犯行敗露後，既屢為脫免逮捕，
    或徒手將證人乙○○推倒在地，或徒手朝證人乙○○揮拳並
    扯斷證人乙○○子上之項鍊，自係對人之身體施以不法腕力
    ，且被告就此項不法腕力之施用，其主觀上當亦有所認知，
    是其自屬刑法第329條所指之強暴行為無疑。
三、綜上所述，本案事證明確，被告犯行，洵堪認定，應予依法
    論罪科刑。
、論罪科刑
一、按刑法第329 條之準強盜罪，乃介於強盜罪與竊盜、搶奪罪
    間之一種處斷上之強盜罪，其所稱「強暴、脅迫」，只須行
    為人有此行為即足，不以使人達於不能抗拒為必要（最高法
    院74年度臺上字第3225號、79年度臺上字第500號、86 年度
    臺上字第3603號判決意旨參照）。次按刑法第329 條所稱之
    「竊盜或搶奪」，凡該竊盜或搶奪行為已達於著手程度者，
    即得充之，至行為人究負既遂或未遂犯之刑責，則非所問（
    最高法院89年度臺上字第1408號判決意旨參照）。查被告於
    於竊取「龍興宮」捐獻箱內之香油錢得手後，因遭人發現，
    為脫免逮捕，而當場對證人乙○○施以強暴行為，核其竊盜
    犯行，業因當場施以強暴行為之介入，而在法律上被評價為
    強盜，依刑法第329條規定，應以刑法第328條第1 項之強盜
    罪論處。
二、核被告著手竊取「保安廟」捐獻箱內香油錢因行跡敗露而未
    能得手之行為，係犯刑法第320條第3項、第1 項之竊盜未遂
    罪。被告雖已著手為竊盜構成要件行為之實施，然因行跡敗
    露而未至既遂程度，為未遂犯，應依刑法第25條第2 項規定
    ，減輕其刑；被告竊取「龍興宮」捐獻箱內香油錢1千4百元
    得手後，為脫免逮捕，而當場對證人乙○○施以強暴之行為
    ，係犯刑法第329條之準強盜罪，以刑法第328條第1項之強
    盜罪論處。被告所犯上開二罪間，犯意各別，行為互殊，應
    分論併罰。又被告前有受有期徒刑之宣告及執行完畢之情如
    犯罪事實欄所載，有臺灣高等法院被告全國前案紀錄表乙份
    在卷可參，被告於有期徒刑執行完畢後5年內故意再犯本案
    有期徒刑以上之罪，為累犯，均應依刑法第47條第1項之規
    定加重其刑。其所犯竊盜未遂罪部分並應依法先加後減之。
    爰審酌被告不思以正當方式獲取金錢，圖不勞而獲，其觀念
    殊無足取，參以被告於竊盜得手後，猶為脫免逮捕而當場對
    證人乙○○施以強暴，足見其毫無悔意，兼以被告曾於93、
    94 年及95年1月間，以相同手法竊取寺廟香油錢未遂分別經
    本院合議庭及簡易庭判處罪刑確定，其中經本院第二審合議
    庭判處有期徒2個月部分復已執行完畢（詳如前述），猶未
    能從中記取教訓，再度行竊寺廟捐獻箱內之香油錢，暨其犯
    後否認犯行，一再飾詞狡卸之態度，分別量處如主文所示之
    刑，並定應執行刑以示懲儆。扣案之黏貼板1副（包含黏貼
    板上所黏貼之10元硬幣6枚）均為被告所有，且為供其犯罪
    所用之物，應依刑法第38第1項第2款之規定宣告沒收。
據上論斷，應依刑事訴訟法第299條第1項前段，刑法第320條第3
項、第1項、第25條第2項、第329條、第328條第1項、第47條第1
項、第38第1項第2款、第51條第5款，刑法施行法第1條之1，判
決如主文。
本案經檢察官戊○○到庭執行職務。
中　　華　　民　　國　　96　　年　　3　　月　　1　  　日
                  刑事第四庭審判長法    官  鄭景文
                                  法    官  王美婷
                                  法    官  林淑鳳
以上正本證明與原本無異。
如不服本判決應於收受本判決後10日內向本院提出上訴書狀，其
未敘述上訴理由者，並得於提起上訴後10日內向本院補提理由書
狀（均須按他造當事人之人數附繕本。）「切勿逕送上級法院」
中　　華　　民　　國　　96　　年　　3　　月　　1　　  日
                                   書 記 官  郭廷耀
附錄論罪法條：
中華民國刑法第320條第1、3項
（普通竊盜罪、竊佔罪）
意圖為自己或第三人不法之所有，而竊取他人之動產者，為竊盜
罪，處5年以下有期徒刑、拘役或5百元以下罰金。
前二項之未遂犯罰之。
中華民國刑法第329條
（準強盜罪）
竊盜或搶奪，因防護贓物、脫免逮捕或湮滅罪證，而當場施以強
暴脅迫者，以強盜論。
中華民國刑法第328條第1項
（普通強盜罪）
意圖為自己或第三人不法之所有，以強暴、脅迫、藥劑、催眠術
或他法，至使不能抗拒，而取他人之物或使其交付者，為強盜罪
，處5年以上有期徒刑。
